臺灣高等法院刑事判決　　　　　　　　　　　　　八十九年度上訴字第一一九六號
　　上　訴　人　臺灣板橋地方法院檢察署檢察官
　　上　訴　人
　　即　被　告　戊○○
　　選任辯護人　鄭淑屏
　　　　　　　　宣玉華
右上訴人因偽造文書等案件，不服臺灣板橋地方法院八十七年度訴字第一四七五號，
中華民國八十九年一月四日第一審判決（起訴案號：臺灣板橋地方法院檢察署八十七
年度偵字第九七九號、三八七二號暨移送併辦八十八年度偵字第二Ｏ二二號）提起上
訴，本院判決如左：
    主  文
原判決撤銷。
戊○○連續行使偽造私文書，足以生損害於公眾及他人，處有期徒刑捌月。
扣案電腦壹台沒收。
    事  實
一、戊○○係設於臺北縣新莊市○○路六九四巷九十號二樓偉書有限公司（以下簡稱
    偉書公司，起訴書誤書為偉書企業有限公司）負責人，竟基於概括之犯意，自民
    國八十六年九月間起，連續在台北縣新莊市○○路三四一巷（原審誤載為四三一
    巷）八十二號設置之解體工廠內，明知姓名年籍不詳之人前來兜售之機車其中有
    來路不明之贓物，竟以輕機車每輛新臺幣（下同）二百元，重機車每輛五百元之
    價格故買贓物，繼由戊○○將其中堪用之機車引擎號碼磨滅，以其所有與監理單
    位連線之電腦一台查得報廢車輛之車籍資料，再以砂紙將失竊機車引擎號碼磨掉
    後，以號碼模字組（未扣案）為工具，將報廢車輛之引擎號碼重新打造於收購之
    贓車引擎上，待偽造完成後，將贓車運至臺北縣板橋市華江橋下，輕機車以每輛
    一千二百元，重機車每輛以三千五百元之價格，售予真實姓名年籍不詳綽號「董
    仔」之人牟利，足生損害於原車主、機車製造商、及監理機關對於車籍管理之正
    確性，嗣於八十六年十二月三十一日清晨五時許，為警在上開地點查獲扣案洪書
    偉所有供犯罪所用之電腦一台及洪書偉所有與本案無關之氣壓螺絲起子等工具一
    批及附表一編號一至十所示癸○○等人剛失竊，由不詳姓名者騎至工廠處賣給戊○○尚未收錢之贓車共十輛。
二、戊○○於前開時地為警查獲後，復承前之同一概括犯意，自八十七年七月間起，
    向不知情之王意宗承租桃園縣中壢市○○路八十號對面之鐵皮屋作為拆解場，連
    續向不詳名籍之人購入來路不明之贓車拆解，繼由戊○○將其中堪用之機車引擎
    號碼磨滅，以其所有與監理單位連線之電腦（未扣案），查得報廢車輛之車籍資
    料，繼由戊○○將其中堪用之機車引擎號碼磨滅，再以號碼模字組（未扣案）等
    工具，將報廢車輛之引擎號碼重新打造於收購之贓車引擎上，嗣於八十八年一月
    十四日下午五時許，在上址為警查獲，並扣得如附表二編號一至三所示戊○○所
    故買之子○○、陳志成、陳金祥失竊贓車三輛及附表三編號一至十所示，戊○○
    已將引擎號碼重新打造之機車共十輛。
三、案經臺縣警察局蘆洲分局、板橋分局移送臺灣板橋地方法院檢察署檢察官偵查起
    訴暨移送併辦。
    理  由
一、訊據上訴人即被告戊○○矢口否認有何故買贓車及偽造引擎號碼後轉售牟利之行
    為，辯稱：八十六年十二月三十一日清晨工廠尚未開門員警便來搜索，伊當時不
    在場，豈能故買贓物，況附表二機車於八十六年十二月三十一日均無失竊紀錄，
    又豈知是贓車，且扣案附表一之機車係停放在工廠外巷道對面，不知何人停放，
    非伊所有，係員警叫伊工廠工人搬進工廠內，又八十八年一月十四日下午在中壢
    市○○路八十號對面查獲附表二編號一、二、三所示機車係向林萬裕購入之廢機
    車，並未將原引擎號碼磨滅後重新打造轉售圖利云云。
二、經查：
   １、（I）附表一編號二之ＧＣＢ─三八六號重機車，係八十六年十二月三十一
       日上午四時許，在台北縣中和市○○路十八巷十二號前被竊，係於八十六年
       十二月三十一日上午十一時許才向警察局報案等情，業據被害人癸○○於警
       訊時陳明（詳九七九號偵查卷第十九頁），並有贓物認領保管單一紙在卷可
       證（詳九七九號偵查卷第三十頁）。
      （II）附表一編號二之ＧＣＢ─三八六號重機車，係八十六年十二月三十一
       上午七時四十分許，在台北縣板橋市○○路四十巷十七弄三之二號前被竊，
       係八十六年十二月三十一日上午八時三十五分許才向警察局報案等情，業據
       被害人卯○○於警訊時陳明（詳九七九號偵查卷第二十頁），並有贓物認領
       保管單一紙在卷可證（詳九七九號偵查卷第三十三頁）。
       （III）附表一編號三之ＦＵＨ─七二Ｏ號重機車，係八十六年十二月三十一
       日上午七時四十分許，在台北縣中和市○○路十五號前被竊，於八十六年十
       二月三十一日上午八時十分許才向警察局報案等情，業據被害人午○○於警
       訊時陳明（詳九七九號偵查卷第二十一頁），並有贓物認領保管單一紙在卷
       可證（詳九七九號偵查卷第三十四頁）。
       （Ⅳ）附表一編號四之ＦＴＹ─九三九號重機車，係八十六年十二月三十一
       日上午三時許，在台北縣中和市○○路十三號前被竊，於八十六年十二月三
       十一日上午十時許才向警察局報案等情，業據被害人辛○○於警訊時陳明在
       卷（詳九七九號偵查卷第二十三頁）。
       （Ⅴ）附表一編號五之ＦＴＦ─五三Ｏ號重機車，係八十六年十二月三十一
       日上午六時三十分許，在台北縣中和市○○路五四巷一弄三號前被竊，於八
       十六年十二月三十一日上午七時三十分許才向警察局報案，後經領回等情，
       業據被害人丑○於警訊時陳明（詳九七九號偵查卷第二十四頁），並有贓物
       認領保管單一紙在卷可證（詳九七九號偵查卷第二十九頁）。
       （Ⅵ）附表一編號六之ＦＧＺ─一六八號重機車，係八十六年十二月三十一
       日，在台北縣中和市○○路二三九巷二弄八號前被竊，年十二月三十一日上
       午十一時五十分許才向警察局報案，後經領回等情，業據被害人寅○○於警
       訊時陳明（詳原審卷二第二八頁），並有贓物認領保管單一紙在卷可證（詳
    原審卷二第二九頁）。
       （Ⅶ）附表一編號七之ＨＷＷ─四九六號重機車，係八十六年十二月三十日
       下午六時許，在台北縣板橋市○○路○段二一七號前被竊，數日後才向警察
       局報案等情，業據丁○○於原審調查時陳明在卷（詳原審卷二第十二頁）。
       （Ⅷ）附表一編號九之ＦＤＳ─八八六號重機車，係八十六年年底，在台北
       縣中和市○○街五四巷一弄九前被竊，未報失竊等情，業據被害人辰○○於
       原審調查時陳明在卷（詳原審卷二第二頁）。
       （Ⅸ）附表一編號九之ＦＸＱ─九九七號重機車，係八十六年十二月三十一
       日，在台北縣板橋市○○街十六被竊，並未報失竊後經領回等情，業據被害
       人壬○○於原審訊問時陳明（詳原審卷二第一一三頁）。
      （Ｘ）附表一編號十之ＦＯＶ─二八六號重機車，係八十六年十二月三十日晚
      在台北縣板橋市○○街二十八之一號前被竊等情，亦經被害人甲○○母親詹素
      琴陳明在卷（詳原審卷一第二Ｏ二頁背面、第二Ｏ三頁正面）。
      （ＸI）附表一編號十一之ＡＨＸ─Ｏ三三號重機車，係八十六年年底，在台
      北縣新莊市○○路所開設之檳榔攤前交予不知姓名者修理，該人不知去向等情
      ，亦經被害人丙○○於原審調查時陳明在卷（詳原審卷二第一頁背面）。
      顯見附表一編號一至十一之機車，並非報廢機車，而係他人失竊機車無誤。
  ２、（I）附表二編號一之ＦＥＳ─六九八號重機車，係八十八年一月十二日下午
      七時許，在台北縣三重市○○街二一Ｏ巷十二弄一號前被竊，於八十八年一月
      十三日下午八時許向警察局報案，並經領回（車牌未領回）等情，業據被害人
      子○○於警訊時陳明（詳二Ｏ二二號偵查卷第三十頁），並有贓物認領保管單
      一紙在卷可證（詳二Ｏ二二號偵查卷第三十九頁）。
      （II）附表二編號二之ＢＧＨ─六一九號重機車，係八十五年底被竊，但未報
      遺失，並經領回車牌及引擎等情，業據被害人陳志成之親友乙○○於警訊時陳
      明（詳二Ｏ二二號偵查卷第三十二頁），並有贓物認領保管單一紙在卷可證（
      詳二Ｏ二二號偵查卷第四十頁）。
      （III）附表二編號三七一四─二一四Ｏ號重機車，係七十九年十一月五日下午
      三時許，在高雄縣鳳山市○○路稅稽徵處前被竊，於七十九年十一月十五日下
      午七時許向警察局報案，並經領回等情，業據被害人陳金祥親友陳進化於警訊
      時陳明（詳二Ｏ二二號偵查卷第九十頁），並有贓物認領保管單一紙在卷可證
      （詳二Ｏ二二號偵查卷第八十九頁）。
      足認附表二編號一至三之機車，亦非報廢機車而係他人失竊機車無誤。
  ３、附表三編號一引擎號碼為ＣＧ一二五Ｆ一五八九Ｏ九號，係陳憲仁於八十七年
      四月十五日辦理報廢註銷，附表三編號二引擎號碼為ＣＧ一二五Ｆ一七一ＯＯ
      八號，係馮順天於八十四年三月三十一日辦理報廢註銷，附表三編號三引擎號
      碼為ＫＥ二Ｅ─一ＯＯＯ五五號，係林淑君於八十四年三月三十一日辦理報廢
      註銷，附表三編號四引擎號碼為ＫＥ二Ｅ─一ＯＯＯ六七號，係何修儒於八十
      五年一月二十九日辦理報廢註銷，附表三編號五引擎號碼為ＫＥ二Ｅ─一ＯＯ
      Ｏ一七號，係金永通於八十四年三月三十一日辦理報廢註銷，附表三編號六引
      擎號碼為ＣＧ一二五Ｆ一六一七七五號，係徐國基於八十七年七月二十七日辦
      理報廢註銷，附表三編號七引擎號碼為ＫＥ二Ｅ─一ＯＯＯＯ五號，係林世忠
      於八十六年二月十一日辦理報廢註銷，附表三編號八引擎號碼為ＫＥ二Ｅ─一
      Ｏ一三四八號，係榮道明於八十四年三月四日辦理報廢註銷，附表三編號九引
      擎號碼為ＣＧ一二五Ｆ一六七三三二號，係謝榮於八十六年八月二十三日辦理
      報廢註銷，另附表三編號十引擎號碼為ＣＧ一二五Ｆ一一四二一五號，則係原
      廠並無此車籍資料，此有車籍作業統一集中查詢基本詳細資料附卷可證（詳原
      審卷二第一八四頁及本院卷），而附表三編號一至十所示機車之原引擎號碼均
      有經磨滅後重新打造情事，亦有光陽工業股份有限公司八十八年三月十八日光
      法字第八八０三０二號函及所附字模對照表在卷可查（詳第二Ｏ二二號偵查卷
      第一Ｏ七頁至第一一一頁）。顯見附表三編號一至十機車引擎號碼確有經人偽
      造為報廢機車之引擎號碼無誤。
  ４、被告戊○○於警訊時供稱：因伊有電腦與監理站連線，用電腦查詢後得知那些
      車輛已報廢，再將同車種機車打造該報廢引擎號碼，自八十六年九月開始從事
      這種工作，因為從事報廢車業、廢五金資源回收，都會有人牽機車來兜售，重
      型是五百元，輕型是二百元，伊將變造好廢棄機車載到華江橋下交給「董仔」
      收購，重型以三千五百元，輕型以一千二百元出售，伊用砂紙將失竊機車引擎
      號碼磨掉後，用伊所有工具將引擎號碼從新打造上去，那些新打造之引擎號碼
      都是報廢車的引擎號碼，失竊機車的牌照都是伊拆下丟棄在垃圾裡，警方所查
      獲之機車，那是別人牽至工廠欲賣給伊的等語（詳九七九號偵查卷第十一頁背
      面、第十二頁正面），其於偵查中亦供稱：自八十六年九月間在新莊市○○路
      三四一巷八十二號買入機車後，將原引擎號碼磨光，打上監理所報廢之機車引
      擎號碼，重機車以五百元，輕機車以二百元買入，偽造號碼後，重機車每輛再
      以三千五百元，輕機車以一千二百元賣給「董仔」等語（見九七九號偵查卷第
      六十一頁背面至第六十二頁、第七十二頁背面至第七十三頁），核與在戊○○
      工廠工作之證人余政治於警訊中陳稱：伊在戊○○工廠上班約七個月，每月薪
      資四萬五千元，負責拆機車引擎，伊知戊○○有將贓車重新打造引擎號碼後出
      售之事，伊曾勸戊○○不要做，戊○○答稱「這是我的工作，你不用管」，並
      說如果發生事情他會承擔等語（詳九七九號偵查卷第十三頁背面至第十四頁）
      及證人胡兆光於警訊中陳稱：伊於八十六年十月份開始上班，負責拆戊○○標
      得之廢棄車輛，至於別人私下騎來販賣之贓車，均由戊○○親自接洽，伊與余
      政治均未參與，亦由戊○○親自拆解，並磨掉引擎號碼重新打造，再由他親自
      開車載出販售，騎贓車來的人均不固定，伊也不認識，戊○○平均一星期有二
      、三次將變造後之機車載出販售，往何處販售伊不清楚等語（詳九七九號偵查
      卷第十五頁），而余政治、胡兆光二人於偵查中初訊時亦均指稱偽造引擎號碼
      僅有戊○○個一人做的（詳第九七九號偵查卷第六十二頁），另同案被告己○○於偵查中亦供稱：重新偽造引擎號碼確係事實，此部分是由戊○○處理，收
      回來比較好的零件要外銷，須要重新打造號碼等語（詳第三八七二號偵查卷第
      四十七頁），按證人余政治、胡兆光二人係受被告戊○○僱用支薪之工人，而
      同案被告己○○更係戊○○之父，衡情焉有無端設詞誣陷之理，而被告戊○○
      於警訊及偵查中坦承其為動手偽造之人，證人余政治及胡兆光及被告之父己○○均指述是被告一人偽造，足認是被戊○○有偽造引擎號碼無誤。
  ５、再證人即查獲本案之員警陳哲川於原審調查時結證稱：當日凌晨依線報前往查
      緝，至現場時天尚未亮，伊在工廠前埋伏，快天亮時有人陸續騎機車前來進入
      工廠，但未見出來，員警進入工廠時，伊有要求其中一男子將身分證件拿出來
      ，該男子稱要上廁所，之後便從工廠後面跑掉，被告等係至當日晚間帶回警局
      製作筆錄，之前員警均在現場查證機車失竊資料，再聯絡失主前來指認，機車
      如係當日失竊，則警局尚無失竊紀錄等語（見原審卷一第一九五頁背面）。員
      警王鴻昌、林裕龍亦稱：當日凌晨一、二時許至現場，至五點多鐘，陸續有人
      騎機車進來，其中有二、三輛騎到工廠內，有些停放在外面，人進入工廠內便
      未看到出來，該工廠外之巷道係死巷，附近亦無其他解體場，員警當日在被告
      工廠打電話回警局查車籍資料，有些機車無失竊紀錄便聯絡車主出面說明等語
     （詳原審卷一第一九九頁、第二Ｏ一頁），且附表一所示機車，雖失竊時間或
      為八十六年十二月三十一日凌晨，或被害人未報失竊，因警察查獲時間為八十
      六年十二月三十一日凌晨，顯見被告戊○○辯稱：當時尚查無附表二機車失竊
      竊資料一詞，雖屬可信，惟被告戊○○已於警訊及偵查中供稱：是八十六年九
      月間開始收購贓車，重機車每輛以五百元收購，輕機車每輛以二百元收購等語
      ，本案應係竊車者依照以往慣例，將所竊得之機車停放於被告戊○○工廠外，
      待相當時日再向被告戊○○請款即可，堪認被告戊○○與竊車賊間早已達成協
      議，即被告戊○○就竊車賊所交付之贓車，重機車以五百元收購，輕機車以二
      百元收購，竊車賊交付多少機車，被告戊○○均全數收購，故縱使八十六年十
      二月三十一日凌晨竊車賊將所竊機車放置於被告戊○○工廠前，被告戊○○雖
      尚未到工廠，惟基於被告戊○○與竊車賊就價金之協議，當認為被告戊○○已
      故買了附表一贓車無誤，僅是價金尚未交付竊車賊而己，故被告戊○○辯稱：
      伊尚未到工廠，附表一編號一至十一機車並未報失竊不知是贓車云云，顯為推
      諉之詞。
  ６、再證人余政治、胡兆光二人於偵查中已供稱警訊未遭受刑求恐嚇，所言實在等
      語，惟於原審調查時改稱：未看見戊○○打造引擎號碼及出售整台機車，是戊○○說把罪推給他沒關係，警訊筆錄係警察自己寫的云云（詳原審卷一第一Ｏ
      六頁、第一Ｏ八頁）。而同案被告己○○於原審調查時亦翻異前供，辯稱：是
      戊○○說把罪推給他沒關係，並未見戊○○打過引擎云云（詳原審卷一第一Ｏ
      六頁背面），因扣案附表三編號一至十引擎號碼確有被偽造，顯見係證人余政
      治等事後翻異前詞，無非臨訟迴護之語，尚難推翻已明確之前證，被告戊○○
      之犯行洵堪認定。
三、查被告戊○○以低價向不詳名籍之人購買來源不明之贓車，再將原引擎號碼磨滅
    後重新打造已報廢之機車引擎號碼，再轉售牟利，核被告其所為，係犯刑法第三
    百四十九條第二項之故買贓物罪、第二百十六條、第二百二十條第一項、第二百
    十條之行使偽造準私文書罪。按機車引擎號碼係刻在引擎上之文字，用以表示製
    造商出廠之標誌，乃表示一定用意之證明，屬刑法第二百二十條第一項之準私文
    書（最高法院六十六年臺上字第一九六一號判例參照），被告戊○○將原機車引
    擎號碼磨滅後重新打造，應屬偽造準私文書，再將偽造引擎號碼後之機車轉售，
    其偽造之行為應為行使之高度行為所吸收，應論以行使偽造準私文書罪。公訴意
    旨認其偽造引擎號碼係偽造普通私文書，尚有誤會。再被告先後多次故買贓物、
    行使偽造準私文書犯行，均時間緊接，犯罪構成要件皆相同，顯均係基於概括犯
    意為之，所犯各罪均應依連續犯論以一罪，並均依法加重其刑。再被告所犯上開
    二罪間有方法結果之牽連犯關係，屬裁判上一罪，應從較重之連續行使偽造準私
    文書罪論科。
四、原審論罪科刑，固非無見，然原審認告係偉書公司負責人，卻經營偉書公司登記
範圍以外之故買贓物及偽造引擎業務，有違反公司法第十五條第三項、第一項之
    罪，惟公司法第十五條第三項刑罰，已於九十年十一月十二日經法律修正廢止，
    故被告自不會成立公司法之罪，再原審認被告亦有偽造附表三編號十一之引擎號
    碼，惟附表三編號十一之引擎號碼，經台灣山葉機車工業股份有限公司鑑定，因
    該批機車製造年份過久，無法判定是否為變造之引擎號碼，此有台灣山葉機車工
    業股份有限公司八十八年三月十三日函在卷可證（詳二Ｏ二二號卷第一一三頁）
    ，故尚無證據證明被告有偽造此機車引擎號碼，原審此部分認定亦有未洽，又原
    審於犯罪事實欄內認定被告係單獨犯罪，而原判決關於洪偉民就附表四部分，並
    未見與被告戊○○有何共同犯意聯絡，從而原判決認定被告戊○○與洪偉民有共
    同正犯關係，亦屬有誤，再扣案之工具，被告戊○○否認係供偽造引擎所用，除
    扣到電腦一台，係供被告戊○○向監理站查詢報廢機車可以偽造引擎號碼，為供
    犯罪所用之物外，其餘工具，因被告經營拆解場，必然有氣壓螺絲起子等工具，
    故尚難認係供犯罪所用之物，公訴人以就被告量刑過輕為由提起上訴，因本案扣
    得機車逾二十輛，被告犯罪情節非輕，公訴人之上訴，顯有理由，且原判決亦有
    可議之處，應由本院將原判決撤銷改判，爰審酌被告未坦承犯行、扣案機車數量
    頗多等一切情狀，量處如主文所示之刑，以示懲儆。再扣案之物，電腦係被告所
    有供犯罪所用之物，爰依刑法第三十八條第一項第二款規定沒收，至於扣案字模
    ，經送鑑定，與本案偽造引擎號碼之字體不同，此有法務部調查局九十一年一月
    八日鑑定通知書一紙附於本院卷可證，尚無證據證明為供犯罪所用之物，而其餘
    工具，亦難認供本案犯罪所用，爰不為沒收之諭知，併此敘明。
五、又公訴人於原審調查時固曾以言詞追加起訴被告戊○○違反公司法部分，惟按於
    第一審言詞辯論終結前，得就與本案相牽連之犯罪或本罪之誣告罪，追加起訴。
    追加起訴，得於審判期日以言詞為之，刑事訴訟法第二百六十五條定有明文。本
    案公訴人於調查期日以言詞追加被告戊○○違反公司法部分，與刑事訴訟法之程
    序規定固有未合，本院認被告涉犯公司法罪嫌部分，屬未經公訴人起訴，且公司
    法已經修正廢止公司法第十五條第三項之刑罰，因未經起訴，亦無不另為免訴判
    決諭知之問題，併此敘明。
六、又查附表一編號十二所示機車，證人巳○○於警訊時雖指稱：伊所有之車號ＥＣ
    Ｃ─六二九號機車於八十六年三月十二日下午二時許，在臺北縣新莊市○○路二
    四一號前失竊云云（見上開第九七九號偵查卷第二十二頁）。然其於原審調查時
    結證稱：伊所有之車號ＥＣＣ─六二九號機車於五、六年前因已老舊，於購買新
    車時將之交由機車行處理，係伊母拿去給車行的，八十六年十二月三十一日晚間
    警察局通知伊作筆錄，當時伊懷孕，不知如何處理，便大概說個失竊時間地點，
    實際上伊不知該車狀況，領回該車後伊再交由機車行處理，車牌則尚留在伊處等
    語（詳原審卷一第一九三頁）。又證人庚○○於原審調查時證稱：伊向ＥＣＣ─
    六二九號車主之母購買該車，係在一工地購買，時間已不記得，因係舊車，所以
    未拿到機車行照與車籍資料，後來伊將該車送給己○○，該車未遺失等語（詳原
    審卷二第二Ｏ四頁）。同案被告己○○亦稱伊將該機車放在工地給工人騎用（詳
    原審卷二第二Ｏ五頁）。該輛機車既非贓物，引擎號碼亦無偽造情事，自難以贓
    物論擬。再查附表一編號十三所示之車身三具，亦無積極證據證明係屬何輛贓車
    之車身，既不能證明係贓物，亦無從納入被告等之犯罪事證。
七、再附表三編號十一引擎號碼，無法證明係偽造，已如前述，且依該引擎號碼查得
    車主蔡明倫確已辦理報廢註銷，尚無法證明該車為贓車或有偽造引擎情事，而附
    表三編號十二係大陸地區人民林震在中壢市○○路工廠內自行組裝報廢機車，再
    懸掛撿拾之機車車牌，業經林震於警訊時及偵查中供明在卷（見第二０二二號偵
    查卷第二十八頁背面至第二十八頁至第二十九頁、第六十五頁、第七十六頁背面
    ），該機車既由林震自行拼裝報廢機車而成，自與被告戊○○無涉。惟公訴意旨
    認就附表一編號十二、十三及附表三編號十一、十二部分與被告戊○○前開有罪
    部分分別有牽連犯、連續犯之裁判上一罪關係，爰不另為無罪判決之諭知。
八、又公訴人認被告戊○○就附表四部分與洪偉民係共同正犯關係，惟此部分已為被
    告戊○○所否認，且被告洪偉民於原審供稱：附表四編號一、二之機車係當天上
    午十點多一騎三輪車之人載來的，伊以每輛五百元買進，鄭光猛當晚來買機車，
    伊打算一台賣七百元，當時附表四編號一之機車已交給鄭光猛搬上小貨車，尚未
    收錢，警察就來了等語（詳原審卷一第四十頁），被告鄭光猛於警訊時亦供稱：
    伊向戊○○購買附表四編號一之機車，伊便宜買進後再轉售賣出賺取差額，伊確
    實有載機車至重陽橋下之機車解體場，伊大約二個月前開始向戊○○工廠買機車
    ，平均一台七百元，再以一千元轉賣出去等語（詳第三八七二號偵查卷第八頁至
    第十頁），既然被洪偉民買進時，被告戊○○不在場，尚難認被告洪偉民與戊○○有何共同犯意聯絡，而附表四編號三僅查獲車牌一面，因該拆解廠進出人數頗
    多，尚難認該車為被告戊○○所故買，故尚不能證明被告涉犯附表四犯行，爰此
    部分與本院判決有罪部，有連續犯裁判上一罪，爰不另為無罪判決之諭知。
據上論斷，應依刑事訴訟法第三百六十九條第一項前段、第三百六十四條、第二百九
十九條第一項前段，刑法第十一條前段、第五十六條、第二百十六條、第二百十條、
第二百二十條第一項、第三百四十九條第二項、第五十五條，罰金罰鍰提高標準條例
第一條前段決如主文。
本案經檢察官李良忠到庭執行職務
中    華    民    國     九十一   年       二       月         一       日
                          臺灣高等法院刑事第十八庭
                              審判長法  官  吳      敦
                                    法  官  吳  明  峰
                                    法  官  劉  慧  芬
右正本證明與原本無異。
如不服本判決應於收受送達後十日內向本院提出上訴書狀，其未敘述上訴之理由者並
得於提起上訴後十日內向本院補提理由書（均須按他造當事人之人數附繕本）。
不得上訴。
                                    書記官  鎖  瑞  嶺
中    華    民    國     九十一   年       二       月         一       日
附錄本案論罪科刑條文
刑法第二百十條
  偽造、變造私文書，足以生損害於公眾或他人者，處五年以下有期徒刑。
刑法第二百十六條
  行使第二百十條至第二百十五條之文書者，依偽造、變造文書或登載不實事項或使
  登載不實事項之規定處斷。
刑法第二百二十條第一項
  在紙上或物品上之文字、符號，依習慣或特約，足以為表示其用意之證明者，關於
  本章及本章以外之罪，以文書論。
刑法第三百四十九條第二項
  搬運、寄藏、故買贓物或為牙保者，處五年以下有期徒刑、拘役或科或併科一千元
  以下罰金。
附表一
 ┌──┬────┬─────┬──────────────┬──────┐
 │編號│ 所有人 │ 失竊時間 │        失竊地點            │  失竊車輛  │
 ├──┼────┼─────┼──────────────┼──────┤
 │ 一 │ 癸○○ │86. 12. 31│臺北縣中和市○○路十八巷十二│ABW-929號重 │
 │    │        │4:00      │號前                        │機車        │
 ├──┼────┼─────┼──────────────┼──────┤
 │ 二 │ 卯○○ │86. 12. 31│臺北縣板橋市○○街四十巷十七│GCB-386號重 │
 │    │        │7:40      │弄三之二號前                │機車        │
 ├──┼────┼─────┼──────────────┼──────┤
 │ 三 │ 午○○ │86. 12. 31│臺北縣中和市○○路十五號前  │FUH-720號重 │
 │    │        │7:40      │                            │機車        │
 ├──┼────┼─────┼──────────────┼──────┤
 │ 四 │ 辛○○ │86. 12. 31│臺北縣中和市○○路十三號前  │FTY-939號重 │
 │    │        │3:00      │                            │機車        │
 ├──┼────┼─────┼──────────────┼──────┤
 │ 五 │ 丑  ○ │86. 12. 31│臺北縣中和市○○街五十四巷一│FTF-530號重 │
 │ │        │6:30      │弄三號前                    │機車        │
 ├──┼────┼─────┼──────────────┼──────┤
 │ 六 │ 寅○○ │86. 12. 30│臺北縣板橋市○○路○段二一七│FGZ-168號重 │
 │    │        │18:00     │號前                        │機車        │
 ├──┼────┼─────┼──────────────┼──────┤
 │ 七 │ 丁○○ │86. 12. 31│臺北縣中和市○○路二三九巷二│HWW-496號重 │
 │    │        │12:00     │弄八號前                    │機車        │
 ├──┼────┼─────┼──────────────┼──────┤
 │ 八 │ 辰○○ │86. 年底某│臺北縣中和市○○街五十四巷一│FDS-886號重 │
 │    │        │日        │弄九號前                    │機車        │
 ├──┼────┼─────┼──────────────┼──────┤
 │ 九 │ 壬○○ │86. 12. 31│臺北縣板橋市○○街十六號    │FXQ-997號重 │
 │    │        │6:00      │                            │機車        │
 ├──┼────┼─────┼──────────────┼──────┤
 │ 十 │ 甲○○ │86. 12. 31│臺北縣板橋市○○街二十八之一│FOV-286號重 │               │
 │    │        │凌晨      │號前                        │機車        │
 ├──┼────┼─────┼──────────────┼──────┤
 │十一│ 丙○○ │86. 間某日│臺北縣新莊市○○路所開設之檳│AHX-033號重 │
 │    │        │          │榔攤前將該車交予名籍不詳之人│機車        │
 │    │        │          │修理後車不知去向            │            │
 ├──┼────┼─────┼──────────────┼──────┤
 │十二│ 巳○○ │85. 3. 12 │臺北縣新莊市○○路二四一號前│ECC-629號輕 │
 │    │        │14:00     │                            │機車        │
 ├──┼────┼─────┼──────────────┼──────┤
 │十三│ 不  詳 │ 不詳     │不詳                        │機車車身三具│
 └──┴────┴─────┴──────────────┴──────┘
附表二
 ┌──┬────┬─────┬─────────┬───────────┐
 │編號│ 所有人 │ 失竊時間 │   失 竊 地 點    │   失  竊  車  輛     │
 ├──┼────┼─────┼─────────┼───────────┤
 │ 一 │ 子○○ │88. 1. 12 │臺北縣三重市○○街│FES-698號重機車，引擎 │
 │    │        │19:00     │二一０巷十二弄一號│號碼H126940，查獲時已 │
 │    │        │          │前                │無車牌                │
 ├──┼────┼─────┼─────────┼───────────┤
 │ 二 │ 陳志成 │85年年底  │臺北縣板橋市某處  │GBN-619號重機車，引擎 │
 │    │        │          │                  │號碼C0000000，查獲時僅│
 │    │        │          │                  │僅剩車牌及引擎蓋      │
 ├──┼────┼─────┼─────────┼───────────┤
 │ 三 │ 許金祥 │79. 5. 15 │高雄縣鳳山市○○路│000-0000號重機車，引擎│
 │    │        │15:00     │稅捐稽徵處前      │號碼3N0000000         │
 └──┴────┴─────┴──────────────┴──────┘
附表三
 ┌──┬────┬─────┬─────────┬───────────┐
 │編號│被偽造後│報廢時間  │                  │ 被偽造之引擎號碼     │
 │    │報廢機車│          │                  │                      │
 │    │車主    │          │                  │                      │
 │    │        │          │                  │                      │
 ├──┼────┼─────┼─────────┼───────────┤
 │ 一 │ 陳憲仁 │87.4.15   │                  │引擎號碼CG125F158909  │
 │    │        │          │                  │                      │
 ├──┼────┼─────┼─────────┼───────────┤
 │ 二 │ 馮順天 │84.3.31   │                  │引擎號碼CG125F171008  │
 │    │        │          │                  │                      │
 ├──┼────┼─────┼─────────┼───────────┤
 │ 三 │ 林淑君 │84.3.31   │                  │引擎號碼KE2E-100055   │
 │    │        │          │                  │                      │
 ├──┼────┼─────┼─────────┼───────────┤
 │ 四 │ 何修儒 │85.1.29   │                  │引擎號碼KE2E-100067   │
 │    │        │          │                  │                      │
 ├──┼────┼─────┼─────────┼───────────┤
 │ 五 │ 金永通 │84.3.31   │                  │引擎號碼KE2E-100017   │
 │    │        │          │                  │                      │
 ├──┼────┼─────┼─────────┼───────────┤
 │ 六 │ 徐國基 │87.7.27   │                  │引擎號碼CG125F161775  │
 │    │        │          │                  │                      │
 ├──┼────┼─────┼─────────┼───────────┤
 │ 七 │ 林世忠 │86.2.11   │                  │引擎號碼KE2E-10005    │
 │    │        │          │                  │                      │
 ├──┼────┼─────┼─────────┼───────────┤
 │八  │ 榮道明 │84.3.4    │                  │引擎號碼KE2E-101348   │
 │    │        │          │                  │                      │
 ├──┼────┼─────┼─────────┼───────────┤
 │九  │ 謝  榮 │86.8.23   │                  │引擎號碼CG125F167332  │
 │    │        │          │                  │                      │
 ├──┼────┼─────┼─────────┼───────────┤
 │十  │ 不詳   │          │                  │引擎號碼CG125F114215  │
 │    │        │          │                  │                      │
 ├──┼────┼─────┼─────────┼───────────┤
 │十一│ 蔡明倫 │88.5.14   │                  │引擎號碼KG9A-215909   │
 │    │        │          │                  │                      │
 ├──┼────┼─────┼─────────┼───────────┤
 │十二│ 劉文平 │          │                  │引擎號碼3NT-125902    │
 │    │        │          │                  │拼裝車                │
 └──┴────┴─────┴─────────┴───────────┘
附表四
 ┌──┬────┬─────┬─────────┬─────┬─────┐
 │編號│ 所有人 │ 失竊時間 │    失竊地點      │ 失竊物品 │ 備   攷  │
 ├──┼────┼─────┼─────────┼─────┼─────┤
 │ 一 │ 韓季軒 │87. 1. 23 │臺北縣板橋市○○路│KFE-241號 │原引擎號碼│
 │    │        │16:00     │一段四十號前      │機車      │RR014691號│
 │    │        │          │                  │          │已磨滅，偽│
 │    │        │          │                  │          │造後之引擎│
 │    │        │          │                  │          │號碼為FG08│
 │    │        │          │                  │          │0726號，該│
 │    │        │          │                  │          │號碼原係FE│
 │    │        │          │      │          │U-358 號機│
 │    │        │          │                  │          │車之引擎號│
 │    │        │          │                  │          │碼        │
 ├──┼────┼─────┼─────────┼─────┼─────┤
 │ 二 │展華拉鏈│85. 11. 21│臺北縣土城市○○路│FOW-910號 │原引擎號碼│
 │    │股份有限│12:00     │三八０巷一號前    │機車      │4CW022357 │
 │    │公司    │          │                  │查獲時已無│號已磨滅  │
 │    │        │          │                  │車牌      │          │
 ├──┼────┼─────┼─────────┼─────┼─────┤
 │ 三 │ 林志彥 │87. 2. 11 │臺北縣板橋市○○路│KQT-353號 │          │
 │    │        │16:00     │四十巷七弄九號前  │機車      │          │                       │
 │    │        │          │                  │查獲時僅剩│          │
 │    │        │          │                  │車牌      │          │
 └──┴────┴─────┴─────────┴─────┴─────┘
